【裁判字號】    95,訴,29
【裁判日期】    950410
【裁判案由】    詐欺
【裁判全文】
臺灣宜蘭地方法院刑事判決                95年度訴字第29號
公  訴  人  臺灣宜蘭地方法院檢察署檢察官
被      告  戊○○
上列被告因詐欺案件，經檢察官提起公訴（94年度偵字第2980號
），本院判決如下：
    主  文
戊○○共同以犯意圖為自己不法之所有，以詐術使人將本人之物
交付之罪為常業，處有期徒刑壹年肆月，犯罪所得新臺幣參萬元
沒收之。
    事  實
一、戊○○前因竊盜案件，經本院以90年度宜簡字第223號判決
    判處有期徒刑七月，緩刑四年確定，現仍在緩刑期內。詎戊○○仍不知檢束慎行，其明知綽號「阿牛」之成年男子（真
    實姓名年籍不詳）及其他姓名年籍不詳之人所組成之詐騙集
    團，專以電話或網路向不特定之民眾詐騙財物，而賴以維生
    ，並以之為常業，竟於民國93年10月間加入該詐騙集團，與
    「阿牛」及該詐騙集團其他成員，共同基於意圖為自己不法
    所有之常業詐欺犯意聯絡，由「阿牛」指示戊○○收購帳戶
    ，再由「阿牛」、戊○○及其他集團成員撥打電話或利用網
    路行騙。戊○○於93年10月間，得知乙○○缺錢花用，即向
    乙○○表示願以每本新臺幣（下同）1500元之價格收購其金
    融機構帳戶存摺，乙○○應允後，戊○○旋於93年10月27、
    28日，帶同乙○○至萬泰商業銀行宜蘭分行開立0000000000
    00號帳戶、合作金庫銀行宜蘭分行開立0000000000000號帳
    戶、華僑銀行羅東分行開立00000000000000號帳戶、第一商
    業銀行宜蘭分行開立00000000000號帳戶、彰化商業銀行宜
    蘭分行開立00000000000000號帳戶、臺灣中小企業銀行宜蘭
    分行開立00000000000號帳戶、花蓮區中小企業銀行宜蘭分
    行開立00000000000號帳戶、臺灣土地銀行宜蘭分行開立000
    000000000號帳戶、台北富邦商業銀行羅東分行開立0000000
    00000號帳戶，乙○○於辦妥上開銀行帳戶之開戶並取得存
    摺、提款卡及密碼後，旋即分二次宜蘭縣頭城鎮街上及宜蘭
    縣宜蘭市○○路上，將上開帳戶之存摺、提款卡及密碼交付
    予戊○○，戊○○再於93年11月2日在宜蘭縣頭城火車站附
    近某便利商店前轉交予「阿牛」，「阿牛」當場交付戊○○
    30000元，戊○○從中收取15000元之報酬後，其餘之15000
    元則於93年11月上旬某日，在宜蘭縣頭城鎮○○路交付予乙○○（乙○○所犯幫助常業詐欺犯行，業經另案判決確定）
    。其後，戊○○及「阿牛」於93年11月間，在宜蘭縣頭城鎮
    ，使用公共電話行騙4次，再一同至自動付款設備提領現金
    ，戊○○分得15000元。嗣該詐欺集團再利用乙○○提供之
    上開帳戶及另外所蒐集取得之張繼仁聯邦商業銀行中山分行
    000000000000號帳戶（張繼仁所涉幫助詐欺犯行，已由檢察
    官另行偵辦中），為下列詐騙行為：
（一）94年1月20日16時許，該詐欺集團1名女子撥打丁○○住家
      電話，佯裝丁○○女兒，向丁○○表示其已出事，再換由
      該詐欺集團另1名男子，向丁○○詐稱「渠女兒為人擔保
      20餘萬元，目前連同本利在內已欠款50餘萬元，因年關將
      近，只需償還本金20餘萬元即可，若不還款，將毆打其女
      兒，剁其女兒手指頭。」等語，致丁○○陷於錯誤，於94
      年1月20日16時58分許及同日17時3分許，使用台中縣龍井
      鄉○○路○段上之郵局自動櫃員機，轉帳1萬元及9萬元至
      乙○○提供之萬泰商業銀行宜蘭分行000000000000號帳戶
      內。
（二）94年1月26日上午某時，該詐欺集團成員藉由網路佯稱欲
      與甲○○會面，需先行藉由提款機驗證身分，致甲○○陷
      於錯誤，於94年1月26日14時許，在台中縣沙鹿鎮○○路
      與成功街口全家便利商店內之自動櫃員機，轉帳34058元
      至乙○○提供之合作金庫銀行宜蘭分行0000000000000號
      帳戶內。
（三）94年3月3日16時許，該詐欺集團成員在電腦網路線上遊戲
      中，佯裝欲販賣寶物，致丙○○陷於錯誤，於94年3月3日
      17時5分許及同日17時53分許，利用郵局之自動櫃員機，
      分別轉帳1000元及97983元，至乙○○提供之華僑商業銀
      行羅東分行00000000000000號帳戶及張繼仁提供之聯邦商
      業銀行中山分行000000000000號帳戶內。
    上開匯入之款項旋即遭「阿牛」及其所屬詐騙集團成員提領
    一空。戊○○、「阿牛」及所屬詐騙集團成員即以此一方式
    詐騙他人財物，恃此為生，而以之為常業，嗣丁○○、甲○○、丙○○發覺受騙而報警後，始為警循線查知上情。
二、案經法務部調查局宜蘭縣調查站移請臺灣宜蘭地方法院檢察
    署檢察官偵查起訴。
    理  由
一、訊據被告戊○○矢口否認有何常業詐欺犯行，辯稱「我沒有
    和阿牛組成詐騙集團，也沒有向乙○○收購帳戶，更沒有與
    阿牛一同用公共電話行騙他人財物，當初在警詢、檢察官偵
    查中之所以承認有收買帳戶及打電話詐騙之行為，係因為乙○○、阿牛叫我這樣講，如果沒有照他們的意思講，他們會
    打我。」云云，然查：上揭犯罪事實，業據被告於調查員詢
    問及檢察官偵訊時坦承不諱（見宜蘭地檢署94年度他字第15
    7號卷第144至147、150至152頁），核與證人乙○○於警詢
    、調查員詢問、檢察官偵訊及本院審理時所證述被告向其收
    購帳戶之情節；證人即被害人丁○○於警詢及檢察官偵訊時
    證述遭詐騙財物之情節；證人即被害人甲○○、丙○○於警
    詢時證述遭詐騙財物之情節；證人張繼仁於警詢時證述交付
    聯邦商業銀行中山分行000000000000號帳戶存摺資料予他人
    之情節，均大致符合（按檢察官、被告均同意將證人於警詢
    、調查員詢問中之陳述採為本案證據），並有台中縣警察局
    烏日分局龍井分駐所受理民眾報案三聯單及受理各類案件紀
    錄表、萬泰商業銀行宜蘭分行宜蘭字第09405050001號函附
    之000000000000號帳戶開戶資料及交易明細表各1件、郵政
    儲金匯業局自動櫃員機交易明細表2件（以上為被害人丁○○部分）；台新銀行自動櫃員機交易明細表、台中縣警察局
    清水分局沙鹿分駐所詐騙帳戶通報警示詐騙電話斷話申請書
    、受理刑事案件報案三聯單及受理各類案件紀錄表、合作金
    庫銀行宜蘭分行合金宜存字第094000086號函附之000000000
    0000號帳戶開戶資料及交易明細表各1件（以上為被害人王
    建哲部分）；台北縣政府警察局新店分局碧潭派出所受理詐
    騙帳戶通報警示詐騙電話斷話簡便格式表、華僑銀行羅東分
    行（94）僑羅字第043號函附之00000000000000號帳戶開戶
    資料及交易明細表、聯邦銀行（94）聯中山字第0018號函附
    之000000000000號帳戶開戶資料及交易明細表各1件、中華
    郵政自動櫃員機交易明細表2件（以上為被害人丙○○部分
    ）；第一商業銀行宜蘭分行（94）一宜字第111號函附之000
    00000000號帳戶開戶資料及交易明細表、彰化商業銀行宜蘭
    分行彰宜字第0972號函附之00000000000000號帳戶開戶資料
    及交易明細表、臺灣中小企業銀行宜蘭分行宜蘭字第00166
    號函附之00000000000號帳戶開戶資料及交易明細表、花蓮
    區中小企業銀行宜蘭分行蓮銀宜字第9400531號函附之00000
    000000號帳戶開戶資料及交易明細表、臺灣土地銀行宜蘭分
    行宜存字第0940000342號函附之000000000000號帳戶開戶資
    料及交易明細表、台北富邦商業銀行北富銀羅字第94032號
    函附之000000000000號帳戶開戶資料及交易明細表、本院94
    年度宜簡字第82號刑事判決書各1件在卷可稽。至於被告於
    本院審理時雖以前揭情詞置辯，然證人乙○○已於本院審理
    時結證「我並沒有對戊○○說『如果沒有在警詢或檢察官訊
    問時承認收買帳戶及打電話詐騙及分錢，就要打戊○○』、
    也沒有對戊○○說『如果沒有在檢察官訊問時承認收買帳戶
    及打電話詐騙及分錢，阿牛就要打戊○○』的話。」等情綦
    詳，而依卷附之0000000000號行動電話使用人查詢資料、00
    00000000號行動電話與0000000000號行動電話之通聯記錄，
    可知於93年10月27日前後，被告戊○○確有主動以其所使用
    之0000000000號行動電話，撥打證人乙○○使用之00000000
    00號行動電話，與證人乙○○進行通話之事實，依此，足見
    被告所持前揭辯解，要屬事後卸責諉過之詞，並不足採信。
    綜上所述，堪信被告於警、偵訊所為之首揭自白確與事實相
    符，本件事證已臻明確，被告之犯行洵堪認定，應依法論科
    。
二、按刑法上之常業犯係以犯罪行為為生活之職業，恃之以維生
    ，因之常業犯就其犯意而言，係以同一犯罪行為恃以維生之
    意思，反覆為之，具有同一不變犯意之連續性，就其犯罪行
    為客體內涵觀察，客觀上必須具有相當時間之連續性及可確
    定性，足以為生活之職業者，而非僅為偶發、短暫性，不足
    為生活之職業者，即足當之，至於犯罪當時有無其他職業、
    犯罪時間之長短或所得多寡，並不影響其為常業犯之認定。
    本件情形，被告戊○○與「阿牛」及其他所屬詐騙集團成員
    ，於一段期間內，分工向他人收購銀行帳戶，並利用電話及
    網路詐騙被害人將財物匯入上開帳戶內，不斷以同種類之行
    騙手法詐騙不特定之被害人，被告戊○○與「阿牛」及其他
    所屬詐騙集團成員主觀上顯然具有不變犯意之連續性及可確
    定性，而非僅偶發、短暫之犯罪型態，足可認係反覆以同種
    類行為為目的之社會活動之職業性犯罪，甚且渠等之犯罪所
    得每筆動輒3萬、10萬元，顯然亦足以恃此犯罪為唯一之謀
    生職業。故核被告戊○○之所為，係犯刑法第340條之常業
    詐欺罪，被告戊○○與「阿牛」及其他所屬詐騙集團成員間
    ，就上開犯行，有犯意聯絡與行為分擔，應論以共同正犯。
    爰審酌被告戊○○之素行、智識程度；犯罪動機、目的、手
    段、所得利益；被告年輕力壯，未思以正途賺取財物，為謀
    己利，竟向他人收購銀行帳戶，且利用電話、網路詐騙不特
    定被害人之財物，手段心態可議，且犯案次數甚多，期間非
    短，獲利至鉅，對被害人及社會治安之危害至為重大；犯罪
    後雖曾於警、偵訊中坦承犯行，惟至本院審理時卻又飾詞否
    認犯行之犯後態度；各被害人因此所受之損害等一切情狀，
    量處如主文所示之刑，以示警懲。又被告戊○○犯本罪所得
    財物3萬元，雖未據扣案，惟無證據證明業已滅失，自應依
    刑法第38條第1項第3款之規定，宣告沒收之。
據上論斷，應依刑事訴訟法第299條第1項前段，刑法第28條、第
340條、第38條第1項第3款，判決如主文。
中    華    民    國    95    年    4    月     10    日
                  臺灣宜蘭地方法院刑事第四庭
                      審判長法  官  林 惠 玲
                            法  官  郭 淑 珍
                            法  官  劉 家 祥
以上正本證明與原本無異。
如不服本判決應收受本判決後10日內向本院提出上訴書狀，其未
敘述上訴理由者，並得於提起上訴後10日內向本院補提理由書狀
(均須按他造當事人之人數附繕本)「切勿逕送上級法院」。
                            書記官  邱 淑 秋
中    華    民    國    95    年    4     月    11    日
附錄本案論罪科刑法條全文：
刑法第340條
以犯第三百三十九條之罪為常業者，處一年以上七年以下有期徒
刑，得併科五萬元以下罰金。


司法院資訊處製作；財團法人民間司法改革基金會備份。
